【裁判字號】    99,交簡上,121
【裁判日期】    990928
【裁判案由】    過失致死
【裁判全文】
臺灣臺南地方法院刑事判決           99年度交簡上字第121號
上  訴  人  臺灣臺南地方法院檢察署檢察官
被      告  丙○○
上列上訴人因被告過失致死案件，不服本院99年度交簡字第1213
號中華民國99年6月28日第一審簡易判決（聲請簡易判決處刑案
號：99年度調偵字第720號），提起上訴，本院管轄之第二審合
議庭判決如下：
    主  文
上訴駁回。
    事  實
一、丙○○考領有普通重型機車駕駛執照，其於民國99年1月22
    日下午，騎乘車號L9S-030號重型機車，沿臺南縣左鎮鄉○
    ○○道臺20線由東向西方向行駛，嗣於同日下午4時20分許
    ，行經該路段21.3公里處（左鎮鄉光和村光和1-2號前）之
    彎道坡路時，本應注意減速慢行，作隨時停車之準備，及注
    意車前狀況，並隨時採取必要之安全措施，而當時之天候晴
    、日間自然光線、路面舖裝柏油、乾燥、無缺陷、無障礙物
    、視距良好等情，即無不能注意之情形，詎丙○○竟疏未注
    意減速慢行，亦未注意車前狀況，適有陳昭漲騎乘未掛車牌
    重型機車（原車號為：YKK-272號）沿同路段由西向東方向
    行駛，並未遵行其車道而逆向駛入對向車道，丙○○所騎乘
    之重機車右前車頭遂撞及陳昭漲所騎乘之重機車右前車頭，
    致雙方因而倒地。嗣警獲報前往現場處理，將陳昭漲送醫救
    治，惟陳昭漲終因頭部外傷併顱骨骨折、腦挫傷、左側硬腦
    膜下出血、臉部撕裂傷、左側肋骨骨折併氣胸以及顱內出血
    ，於同年月24日晚間10時50分許不治死亡。丙○○則於肇事
    後隨同陳昭漲前往財團法人奇美醫院，在未被有偵查犯罪職
    權之機關或公務員發覺其為犯人前，即主動向到場處理車禍
    事故之員警告知其係駕車肇事者，表明其願意接受裁判，始
    悉上情。
二、案經陳昭漲之子乙○○訴由臺南縣警察局新化分局報告臺灣
    臺南地方法院檢察署檢察官聲請簡易判決處刑。
    理  由
壹、證據能力方面
    被告以外之人於審判外之陳述，經當事人於審判程序同意作
    為證據，法院審酌該言詞陳述或書面陳述作成時之情況，認
    為適當者，亦得為證據，刑事訴訟法第159條之5第1項定有
    明文。查告訴人即被害人陳昭漲之子乙○○警詢筆錄、道路
    交通事故現場圖、道路交通事故調查報告表(一)、(二)、肇
    事現場照片26幀、財團法人奇美醫院診斷證明書2紙、相驗
    屍體證明書、驗斷書及勘（相）驗筆錄、台灣省臺南區車輛
    行車事故鑑定委員會鑑定意見書，為審判外之陳述而屬傳聞
    證據，而公訴人及被告於本院準備程序中對於該項證據之證
    據能力均表示無意見，且本院審酌該項證據資料作成之情況
    ，核無違法取證或其他瑕疪，且為證明本件犯罪事實所必要
    之重要關係事項，認為以之作為證據為適當，上開審判外之
    陳述自得採為證據。
貳、實體方面
一、上揭犯罪事實業據被告於本院審理時坦承不諱，本院復審酌
    ：
    (一)被告與被害人陳昭漲於上揭時、地發生車禍之事實，除據
      被告於本院審理時供承屬實外，核與告訴人即被害人陳昭
      漲之子乙○○於警詢時指述之發生車禍情節相符（99年度
      相字卷第133號第5至7頁），並有道路交通事故現場圖（
      前揭相字卷第22頁）、道路交通事故調查報告表(一)、(
      二)、肇事現場照片26幀（前揭相字卷第23至38頁）附卷
      可憑；而該被害人確係因本件車禍致受有頭部外傷併顱骨
      骨折、腦挫傷、左側硬腦膜下出血、臉部撕裂傷、左側肋
      骨骨折併氣胸以及顱內出血之傷害，嗣經送醫急救，仍不
      治死亡之事實，有財團法人奇美醫院診斷證明書2紙（前
      揭相字卷第16、17頁）可憑，亦經臺灣臺南地方法院檢察
      署檢察官督同法醫師相驗明確，並製有相驗屍體證明書、
      驗斷書及勘（相）驗筆錄各1份附卷可憑，堪認屬真實。
    (二)按「行車速度，依速限標誌或標線之規定，無速限標誌或
      標線者，應依下列規定：二、行經設有彎道、坡路、狹路
      、狹橋、隧道、學校、醫院標誌之路段、道路施工路段、
      泥濘或積水道路、無號誌之交岔路口及其他人車擁擠處所
      ，或因雨霧致視線不清或道路發生臨時障礙，均應減速慢
      行，作隨時停車之準備。」、「汽車行駛時，駕駛人應注
      意車前狀況及兩車併行之間隔，並隨時採取必要之安全措
      施。」，道路交通安全規則第93條第1項第2款、第94條第
      3項分別定有明文。經查，被告於本院審理時坦承：肇事
      路段是上坡，還是彎道，伊當時時速差不多4、50公里，
      看到對方時對方要往伊右邊切，伊就往自己的左邊閃，但
      已不及煞車等情無訛，足見被告確實行經彎道坡路時，未
      減速慢行，亦未注意車前狀況。再者，觀諸前揭交通事故
      調查報告所載，案發當時天候晴、日間自然光線、路面舖
      裝柏油、乾燥、無缺陷、無障礙物、視距良好，並無不能
      注意之情事，被告駕車行經彎道坡路竟疏未注意減速慢行
      ，亦未注意車前狀況，已甚明顯。況本件經送台灣省臺南
      區車輛行車事故鑑定委員會鑑定結果，亦認定被告行車經
      肇事地點道路，未注意車前狀況，為肇事次因，而被害人
      未遵行車道，逆向行駛，為肇事主因，有該鑑定意見書1
      紙（前揭相字卷第55頁）可稽。
    (三)綜上所述，被告就本件車禍之發生確有過失行為，其過失
      行為確使被害人因而死亡，是被告之過失行為與該被害人
      之死亡結果間，應具有相當因果關係無疑。是以，本件事
      證已臻明確，被告過失致人於死犯行應堪認定。
二、核被告所為，係犯刑法第276條第1項過失致死罪。被告於肇
    事後，隨同陳昭漲前往財團法人奇美醫院，在未被有偵查犯
    罪職權之機關或公務員發覺其為犯人前，即主動向到場處理
    車禍事故之員警告知其係駕車肇事者，進而接受裁判，有臺
    南縣警察局道路交通事故肇事人自首情形紀錄表一紙（前揭
    相字卷第19頁）在卷可稽，被告之行為符合自首之規定，爰
    依刑法第62條前段減輕其刑。原審以被告事證明確，並審酌
    被告素行良好，並無前科紀錄，及考量被告就本件事故之發
    生與有次要過失程度，並其目前尚無力與被害人家屬達成和
    解，犯後尚知坦承犯行，非無悔意等一切情狀，依刑事訴訟
    法第449條第1項前段、第454條第2項，刑法第276條第1項、
    第62條前段、第41條第1項前段，判處被告有期徒刑五月，
    及諭知以新臺幣一千元為易科罰金之折算標準，認事用法均
    無違誤。至檢察官雖以：被告於調解時均不到場，對被害人
    家屬不聞不問，亦未賠償被害人家屬，致被害人家屬精神上
    受創至深，原審量刑過輕等由，上訴請求撤銷原判決。然按
    量刑之輕重及緩刑之宣告，係事實審法院得依職權自由裁量
    之事項，茍已斟酌刑法第57條各款所列情狀而未逾越法定刑
    度，則不得遽指為違法；又刑罰之量定屬法院自由裁量之職
    權行使，但仍應審酌刑法第57條所列各款事由及一切情狀，
    為酌量輕重之標準，並非漫無限制，在同一犯罪事實與情節
    ，如別無其他加重或減輕之原因，下級法院量定之刑，亦無
    過重或失輕之不當情形，則上級法院對於下級法院之職權行
    使，原則上應予尊重（最高法院72年臺上字第6696號判例及
    85年度臺上字第2446號判決意旨參照）。經查原審就刑法第
    57條刑罰裁量部分已確實審酌：「本件車禍事故主要肇因為
    被害人未遵行車道，逆向行駛，及被告行車經肇事地點道路
    ，未注意車前狀況之次要過失程度，被告素行良好，本次肇
    事後坦承犯行之態度，惟未與被害人家屬達成和解共識」等
    情，另參以刑法第276條第1項之過失致死罪之法定刑僅為最
    重本刑二年以下有期徒刑之罪，而本案交通事故主要之肇事
    原因係被害人，被告復符合自首減刑之要件，故原審量處有
    期徒刑5月，並無失輕情形，爰稱妥適。又刑法之功能，在
    於保障人權、保護法益、規律行為及矯治犯罪，而民法之功
    能，在於填補被害人之損害，民法與刑法之規範功能並不相
    同，本件被告縱事後未能賠償告訴人損失，亦屬告訴人非不
    得另依民事途逕解決，故公訴人以被告未能與告訴人達成和
    解，提起上訴，為無理由，應予駁回。
四、據上論斷，應依刑事訴訟法第455條之1第1項、第3項、第36
    4條、第368條，判決如主文。
本案經檢察官甲○○到庭執行職務
中    華    民    國    99    年    9     月    28    日
                  刑事第十二庭  審判長法  官  盧鳳田
                                      法  官  黃琴媛
                                      法  官  郭瓊徽
以上正本證明與原本無異。
不得上訴。
                                      書記官  曾郁芳
中    華    民    國    99    年    10    月    4     日
附錄論罪科刑實體法條文：
中華民國刑法第276條
（過失致死罪）
因過失致人於死者，處 2 年以下有期徒刑、拘役或 2 千元以下
罰金。
從事業務之人，因業務上之過失犯前項之罪者，處 5 年以下有
期徒刑或拘役，得併科 3 千元以下罰金。

司法院資訊處製作；財團法人民間司法改革基金會備份。
